臺灣新竹地方法院交通事件裁定　　　　 94年度交聲字第157號
移送機關　　台北市交通事件裁決所
受處分人
即異議人　　甲○○
上列異議人即受處分人因違反道路交通管理處罰條例案件，對台
北市交通事件裁決所於中華民國九十四年五月四日以北市裁二字
第裁二二─Ｅ00000000號裁決書，聲明異議，本院裁定
如下：
    主  文
原處分撤銷。
甲○○不罰。
    理  由
一、按法院受理交通事件，準用刑事訴訟法之規定，道路交通管
    理處罰條例第八十九條定有明文；又刑事訴訟法第一百五十
    四條第二項規定，犯罪事實應依證據認定之，無證據不得認
    定犯罪事實；再依最高法院七十六年臺上字第四九八六號判
    例「認定犯罪事實所憑之證據，雖不以直接證據為限，間接
    證據亦包括在內，然而無論直接證據或間接證據，其為訴訟
    上之證明，須於通常一般之人均不致有所懷疑，而得確信其
    為真實之程度者，始得據為有罪之認定，倘其證明尚未達到
    此一程度，而有合理之懷疑存在而無從使事實審法院得有罪
    之確信時，即應由法院為諭知被告無罪之判決。」所揭示刑
    事訴訟法上，法院認定事實之最重要原則之一，即認定被告
    有罪就該有罪事實不能有任何之合理懷疑存在之原則，於法
    院審理行為人違反道路交通管理處罰條例案件時，當有其適
    用，易言之，法院於審理行為人違反道路交通管理處罰條例
    案件，當為事實之認定時，如就原處分機關所認定之行為人
    違規之事實仍有合理之訴訟上懷疑，而無法百分之百確信行
    為人確有該當於道路交通管理處罰條例各該處罰條文之構成
    要件事實時，此際即應依訴訟上之待證事實「倘有懷疑，則
    從被告之利益作解釋」（罪疑唯輕）之證據法則，作對受處
    分人有利之認定。
二、次按汽車駕駛人，行經有燈光號誌管制之交岔路口闖紅燈者
    ，處新臺幣一千八百元以上五千四百元以下罰鍰，道路交通
    管理處罰條例第五十三條定有明文。惟汽車行駛至交叉路口
    ，其行進、轉彎，應遵守燈光號誌或交通警察之指示，遇有
    交通警察指揮與燈光號誌並用時，以交通警察指揮為準，道
    路交通管理處罰條例第一百零二條亦有規定甚明；且內政部
    於民國八十年十二月二十三日以（八十）台內警字第八○○
    三五一○號函頒「交通義勇警察服勤實施要點」，依該要點
    第二條規定交通義勇警察之任務為：協助整理交通秩序、交
    通指揮、疏導與管制、交通事故處理及傷患救護、交通設施
    損壞通報及維護、空襲及戰時交通指揮、疏導與管制及其他
    臨時指派勤務。是汽車駕駛人行經交岔路口時，同時遇有交
    通（義勇）警察之指揮與燈光號誌之管制者，既應以交通（
    義勇）警察之指揮為準，縱未遵守燈光號誌顯示紅燈之管制
    ，亦不能認有闖紅燈之違規行為。
三、聲明異議意旨略以：受處分人即異議人甲○○駕駛車號ＣＳ
    ─八二九五號自小客車，於民國九十三年十一月三日下午十
    八時三十分，行經新竹市○○路○段馬偕醫院前時，因適逢
    下班尖峰時間，有交通警察於前方路口指揮交通，而當燈光
    號誌由綠燈轉為黃燈時，前方交通警察仍指示我方可前進行
    駛，伊即遵照指揮緩慢移動車子前行，當前面二部車輛通過
    後，黃燈立即轉為紅燈，交通警察示意我方停車，伊車即未
    再前行，但已被自動照相誤為闖紅燈，經向台北市交通裁決
    所申訴，卻以採證照片中無交警指揮為由逕開罰單，惟新竹
    市○○路○段與忠孝路口於每天上下班尖峰時間均有交警於
    該處指揮交通，故對該所裁決不服，就台北市交通事件裁決
    所於九十四年五月四日所為之北市裁二字第裁二二─Ｅ00
    000000號違反道路交通管理事件裁決書，依法聲明異
    議等語。
四、訊據異議人甲○○於本院調查時，固承認曾於前揭時、地駕
    駛車號ＣＳ─八二九五號自小客車行經新竹市○○路○段與
    忠孝路口之事實，惟堅決否認有何違反道路交通管理處罰條
    例之行為，辯稱：其乃遵照交通警察之指示行駛，並非欲闖
    紅燈等語，經查：
（一）觀諸，卷附之違規採證相片二幀，雖未見交通警察指揮交
      通，然本件違規時間為九十三年十一月三日（星期三）下
      午十八時三十一分許，該違規地點於每星期一至星期五下
      午十七時至十九時，有編排二名義交執行交通疏導勤務之
      事實，有新竹市警察局九十四年六月二十三日竹市警交字
      第０九四００二四八０一號函附卷可憑，故異議人前開所
      辯於違規地點有義交執行勤務，應堪採信。
（二）再經本院傳訊證人即在前揭時、地指揮交通之義交張鶴年
      到庭結證稱：「（問：有無遇過車子本來是綠燈後來在變
      紅燈，車身已逾越停車線的情況？）答：有，如果車子已
      經到路中央了，會擋另一邊的來車，讓此車先過。」、「
      （問：會不會有車道原本是綠燈，後來變紅燈，仍然讓車
      子經過？）答：有，看情形，如果綠燈那邊的車子比較少
      ，紅燈那邊的車子比較多，就會讓紅燈這邊的車子先過。
      」、「（問：這樣不是闖紅燈嗎？）答：交通局有規定交
      通指揮人員可以視車流量來指揮交通。」、「（問：如果
      指揮與號誌不同，駕駛者是否聽從你們的指揮？）答：是
      。」、「（問：有無可能綠燈時，車子都塞在路口，變了
      紅燈後，為了要讓路口淨空，叫車子趕快通過？）答：有
      可能。」等語，堪認在車流量大之情形下，即使燈光號誌
      轉為紅燈，指揮人員仍有可能指示車輛通行，此與異議人
      前開所辯情節亦相符，則本件異議人是否確有違規之事實
      ，即尚有合理懷疑存在，故難徒憑違規採證相片中未見指
      揮人員，遽排除異議人係遵照指揮人員指示前進之可能。
（三）此外，除卷附二紙舉發異議人闖紅燈之照片外，尚無其他
      證據可以證明異議人有前揭違規事項，而該照片尚不足以
      作為認定異議人有闖紅燈行為之依據，已如前述，足證依
      現存卷內所有證據及所得使用之調查方法，對於異議人是
      否有違規事實，並無從為明確之認定，是揆諸前揭對事實
      真偽有懷疑時，應將利益歸於異議人之法則（罪疑唯輕法
      則），即應作對異議人有利之認定。而當汽車駕駛人行經
      交叉路口時，同時遇有義交指揮與燈光號誌顯示紅燈時，
      應以義交之指揮為準，雖未遵守燈光號誌顯示紅燈之管制
      ，仍不得認其有闖紅燈之違規行為，如前所述，參酌前述
      之認定事實，本件尚難認異議人有何違反道路交通管理處
      罰條例第五十三條第一項闖紅燈之違規行為。
五、綜上所述，異議人是否確有原處分所載違規行為，因尚有前
    述合理懷疑之處，原處分機關逕依道路交通管理處罰條例第
    五十三條第一項之規定裁處聲明異議人罰鍰新臺幣二千七百
    元，尚有未洽，異議人提起本件聲明異議，為有理由，爰依
    法將原處分撤銷，並改諭知不罰。
六、據上論斷，應依道路交通案件處理辦法第二十條前段，裁定
    如主文。
中　　華　　民　　國　　94　　年　　11　　月　　28　　日
                  交通法庭法　官　魏瑞紅
以上正本證明與原本無異。
如不服本裁定，應於裁定送達後五日內向本院提出抗告狀。
中　　華　　民　　國　　94　　年　　11　　月　　28　　日
　　　　　　　　　　　　　書記官　吳月華
